【裁判字號】    95,上訴,1907
【裁判日期】    951026
【裁判案由】    妨害自由等
【裁判全文】
臺灣高等法院臺中分院刑事判決        95年度上訴字第1907號
上  訴  人  臺灣彰化地方法方院檢察署檢察官
被      告  乙○○
            丙○○
                    號
                    通訊處所：臺南縣永康郵政90766附210號
上列上訴人因被告等妨害自由等案件，不服臺灣彰化地方法院95
年度訴字第549號中華民國95年6月21日第一審判決（起訴案號：
臺灣彰化地方法院檢察署95年度偵字第1924號），提起上訴，本
院判決如下：
    主    文
原判決撤銷。
乙○○、丙○○共同以非法方法剝奪人之行動自由，均處有期徒
刑柒月。
    犯罪事實
一、丙○○於民國（下同）九十四年十一月十二日六時三十分許
    ，駕駛車牌號碼Ｐ八二─四八八號重型機車搭載乙○○欲往
    彰化縣田中鎮○○路二○三巷「新北路釣蝦場」，於行經同
    縣鎮○○路二一六號前時，因懷疑遭丁○○所駕駛之車牌號
    碼ＰＶ─八七九一號自用小客車擦撞，因而心生不滿，竟共
    同基於傷害人之身體及妨害自由之犯意聯絡，先將丁○○車
    輛攔下，乙○○即拾起路邊花盆砸向丁○○之自用小客車後
    座車門，丙○○則在丁○○正要下車之際猛踹車門，致丁○○左胸遭車門夾傷，嗣由乙○○將丁○○推入自用小客車後
    座，並自行駕車，跟在丙○○騎乘之重型機車後方，以此非
    法方法，剝奪丁○○之行動自由；迨其等行至「新北路釣蝦
    場」前停下，由丙○○在場之成年友人（真實姓名、年籍均
    不詳）上前將丁○○拉出車外，並出於與乙○○、丙○○共
    同傷害人之身體之犯意聯絡，由丙○○在場之成年友人出手
    毆打仍受丙○○、乙○○限制行動自由之丁○○，使丁○○
    因上開丙○○在其正要下車之際猛踹車門，致其左胸遭車門
    夾住以及丙○○之不詳姓名年籍之成年友人之傷害而受有左
    臉部挫擦傷三Ｘ三公分、左胸部挫傷併疼痛、左眼眼瞼瘀血
    併眼球內玻璃體出血等傷害。俟為警據報循線查獲，並在同
    縣鎮○○路二二三巷口，尋回丁○○車牌號碼ＰＶ─八七九
    一號自用小客車。
二、案經丁○○訴請彰化縣警察局田中分局報請臺灣彰化地方法
    院檢察署檢察官偵查起訴。
    理    由
一、上開事實，業據被告丙○○、乙○○於原審及本院審理時自
    白不諱，核與被害人丁○○（以下簡稱被害人）於警詢、偵
    訊之指述相符。復有被害人之仁和醫院驗傷診斷書、財團法
    人彰化基督教醫院診斷書各一紙，在卷可稽，被告丙○○、
    乙○○二人上開犯行，均堪認定。
二、按刑法第三百零二條第一項之妨害自由罪，係妨害他人自由
    之概括的規定，故行為人具有一定目的，以非法方法剝奪人
    之行動自由者，除法律別有處罰較重之規定（例如略誘及擄
    人勒贖等罪），應適用各該規定處斷外，如以使人行無義務
    之事，或妨害人行使權利為目的，而其強暴脅迫復已達於剝
    奪人行動自由之程度，即祇成立本罪，不再依同法第三百零
    四條論處（最高法院二十九年上字第二三五九號、二十九年
    上字第三七五七號判例意旨參照）。本案被告丙○○、乙○○等強將被害人推入該自用小客車後座，改由被告乙○○駕
    駛被害人車輛之行為，實已達於剝奪人行動自由之程度，且
    被告丙○○、乙○○在「新北路釣蝦場」，對自由仍受拘束
    之被害人，竟由與其等有共同犯意聯絡之丙○○之不詳姓名
    友人徒手毆打之，使被害人分別因丙○○在被害人正要下車
    之際猛踹車門，致被害人左胸遭車門夾住以及丙○○之不詳
    姓名年籍之成年友人之傷害而受有造成如事實欄所載之傷害
    ，是核被告丙○○、乙○○此部分所為，均係犯刑法第三百
    零二條第一項之以非法方法剝奪他人之行動自由罪及刑法第
    二百七十七條第一項之普通傷害罪。又被告丙○○、乙○○
    行為後，刑法第55條後段關於為牽連犯之規定，於94年1月7
    日修正刪除，於94年2月2日公布，並於95年7月1日施行，被
    告丙○○、乙○○所犯上開剝奪他人行動自由、普通傷害二
    罪間，具方法結果之牽連關係，為牽連犯，依修正後之刑法
    既已刪除牽連犯之規定，則所犯上述各罪應依數罪併罰之規
    定分論併罰，比較新舊法之規定，修正後之規定並非較有利
    於被告，依刑法第2條第1項之規定，應適用行為時之法律，
    即適用修正前刑法第55條後段牽連犯之規定，應從一情節較
    重之剝奪他人行動自由罪處斷。被告丙○○、乙○○二人就
    所犯剝奪他人行動自由罪間，暨其等與不詳姓名友人就上述
    普通傷害犯行間，分別具有犯意聯絡與行為分擔，皆應論以
    共同正犯。原審判決認被告丙○○、乙○○二人罪證明確，
    予以論罪科刑，固非無見，惟查：被告丙○○、乙○○二人
    僅因細故即強行將被害人推入車內，再於被害人仍遭被告丙○○、乙○○二人限制行動自由之情況下，由姓名年籍不詳
    之丙○○之友人毆打被害人，使被害人因此受有左臉部挫擦
    傷三Ｘ三公分、左胸部挫傷併疼痛、左眼眼瞼瘀血併眼球內
    玻璃體出血等傷害，對被害人造成之傷害非輕，且至今未曾
    與被害人達成和解，原審僅量處被告丙○○、乙○○二人有
    期徒刑四月，顯屬過輕，檢察官據被害人之請求上訴主張：
    被告丙○○、乙○○二人以惡質犯罪手段傷害被害人，並強
    行將被害人推入車內，再夥同年籍不詳之共犯毆打被害人（
    上訴書誤載為被告）目無法紀，若予輕判，除了無法達成教
    化犯罪功能外，甚至變相鼓勵人民可動用私刑之嫌，又被告
    丙○○、乙○○二人雖坦承犯行，但至今未曾與被害人達成
    和解，足徵其坦承犯行，無非要獲得法院輕判，其心可議，
    況且被告丙○○、乙○○二人自始不願供出其他共犯之真實
    姓名，足見其等並無真心悔過，原審竟誤以被告態度良好，
    予以輕判等語，指摘原審判決不當，即有理由，自應由本院
    將原審判決予以撤銷改判。爰審酌被告丙○○、乙○○二人
    僅因細故即強行押人並動手毆打被害人，使被害人因此受有
    左臉部挫擦傷三Ｘ三公分、左胸部挫傷併疼痛、左眼眼瞼瘀
    血併眼球內玻璃體出血等傷害，對被害人造成之傷害非輕，
    且迄未與被害人達成和解，以及被告丙○○、乙○○二人犯
    後坦承犯行等一切情狀，均各量處有期徒刑柒月。
三、應依刑事訴訟法第三百六十九條第一項、第三百六十四條、
    第二百九十九條第一項前段、第，刑法第二條第一項、第二
    十八條、第三百零二條第一項、第二百七十七條第一項、修
    正前刑法第五十五條後段，判決如主文。
本案經檢察官甲○○到庭執行職務。
中    華    民    國    95    年    10    月    26    日
              刑事第三庭  審判長法  官  王  增  瑜
                                法  官  蔡  紹  良
                                法  官  胡  忠  文
上列正本證明與原本無異。
如不服本判決應於收受送達後十日內向本院提出上訴書狀，其未
敘述上訴之理由者並得於提起上訴後十日內向本院補提理由書（
均須按他造當事人之人數附繕本）。
                                書記官  陳  麗  玉
中    華    民    國    95    年    10    月    27    日
附錄本判決論罪科刑法條：
刑法第三百零二條第一項：
私行拘禁或以其他非法方法，剝奪人之行動自由者，處五年以下
有期徒刑、拘役或三百元以下罰金。
刑法第二百七十七條第一項：
傷害人之身體或健康者，處三年以下有期徒刑，拘役或一千元以
下罰金。
                                                      Ｆ


司法院資訊處製作；財團法人民間司法改革基金會備份。
